【裁判字號】    98,交聲,4181
【裁判日期】    981217
【裁判案由】    違反道路交通管理處罰條例聲明異議
【裁判全文】
臺灣臺北地方法院交通事件裁定        98年度交聲字第4181號
原處分機關  臺北市交通事件裁決所
異  議  人
即受處分人  甲○○
上列受處分人因違反道路交通管理處罰條例案件，對於臺北市交
通事件裁決所民國98年11月6 日所為之處分（原處分案號：北市
裁申字第裁22-AB0000000號），聲明異議，本院裁定如下：
    主  文
原處分撤銷。
甲○○汽車駕駛人，行經有燈光號誌管制之交岔路口闖紅燈，處
罰鍰新臺幣貳仟柒佰元，並記違規點數點。
    理  由
一、按汽車駕駛人駕駛汽車，應遵守道路交通標誌、標線、號誌
    之指示，道路交通安全規則第90條前段定有明文。次按汽車
    駕駛人，行經有燈光號誌管制之交岔路口闖紅燈者，處新臺
    幣（下同）1800元以上5400元以下罰鍰，道路交通管理處罰
    條例第53條第1 項定有明文。又汽車駕駛人駕駛汽車違反道
    路交通管理處罰條例第53條之規定者，除應依該條所規定之
    罰鍰處罰外，並應分別記違規點數3 點，同條例第63條第1
    項第3 款定有明文。再按汽車駕駛人闖紅燈，當場不能或不
    宜攔截製單舉發者，得逕行舉發之；前項逕行舉發，應記明
    車輛牌照號碼、車型等可資辨別之資料，查明汽車所有人姓
    名或名稱、住址後，並以該汽車所有人為被通知人製單舉發
    之；受舉發違反道路交通管理事件之受處罰人，認為受舉發
    之違規行為應歸責他人者，應於舉發違反道路交通管理事件
    通知單應到案日期前，檢附相關證據及應歸責人相關證明文
    件，向處罰機關告知應歸責人，處罰機關應即另行通知應歸
    責人到案依法處理，逾期未依規定辦理者，仍依本條例各該
    違反條款規定處罰；依本條例規定逕行舉發之案件，推定受
    逕行舉發人有過失，同條例第7 條之2 第1 項第1 款、第4
    項、第85條第1 項、第4 項亦分別定有明文。
二、本件異議人即受處分人甲○○所有車號0710-DP 號自用一般
    小客車（下稱系爭車輛），於民國98年8 月19日上午21時52
    分許，行經設有燈光號誌管制之臺北市○○○路、興安街口
    時，因未遵守道路交通號誌之指示而闖紅燈，經臺北市政府
    警察局松山分局依闖紅燈兼自動測速照相設備拍攝之採證照
    片逕行掣單舉發，嗣受處分人於舉發通知單所載應到案日期
    前提出申訴，經舉發單位調查結果，仍認受處分人確有前述
    違規行為，原處分機關乃依道路交通管理處罰條例第53條第
    1 項之規定，於98年11月6 日裁處受處分人罰鍰2700元。受
    處分人於98年11月13日收受上開裁決書後，於同年月25日提
    出異議，未逾法定聲明異議期限，合先敘明。
三、異議意旨略以：當日異議人駕車行經臺北市○○○路、興安
    街口於紅燈未亮前，即已進入路口等待迴轉，因為晚上且無
    迴轉，車速相當慢，此時外側車道有一直行機車闖紅燈，以
    致觸動自動照相系統，係該機車闖紅燈，然伊並未有闖紅燈
    之行為，為此請求撤銷原處分云云。
四、經查：
（一）異議人於前揭時間駕駛系爭車輛，行經設有燈光號誌管制
      之臺北市○○○路、興安街口時，因未遵守道路交通號誌
      之指示而闖紅燈之事實，有臺北市政府警察局松山分局之
      書函及現場違規採證照片2 張在卷可稽。
（二）本件舉發地點所使用之闖紅燈照相設備器材，係於停止線
      前方地面下埋設固定式自動感應式線圈，此經臺北市政府
      警察局松山分局以98年10月28日書函敘述在卷，該感應線
      圈與路口號誌相互連結，且須於號誌顯示為紅燈時，該輾
      壓固定式電腦自動照相機之感應線圈，始會啟動相機拍照
      採證；反之，若行駛中之車輛係於綠燈號誌下輾壓感應線
      圈，則不會啟動相機拍照採證，此乃機器正常運作下必然
      之理。依卷附採證相片上之數據資料顯示，舉發地點路口
      之黃燈號誌持續時間有3.0 秒（參採證照片上之「1Y30」
      數據紀錄），已足供駕駛人臨停於停止線前，待下一次綠
      燈亮起再行，惟異議人所駕駛之車輛，於路口紅燈亮起1.
      4 秒時仍超越停止線而壓過感應線圈，並未立即煞車臨停
      於停止線前（參採證照片第1 張「R014」之數據紀錄），
      於紅燈亮起後3.0 秒時仍繼續以時速16公里駛入路口迴轉
      （參採證照片第2 張「R030」及「V ＝16」之數據紀錄）
      ，可見異議人所駕駛之車輛係於紅燈已亮起1.4 秒時始輾
      壓該感應線圈，於紅燈亮起3.0 秒後仍繼續進入路口迴轉
      而有闖紅燈之行為，是其所辯於紅燈未亮前，車輛即已進
      入路口等待迴轉云云，與事實不符，難以採信。至依採證
      相片上之外側車道雖有機車通路該路口，異議人雖辯稱係
      該機車闖紅燈以致觸動自動照相系統云云，然觀諸採證相
      片中兩車之位置，及異議人車輛後方煞車燈亮起並暫停於
      班馬線與停止線之間之情形，足認異議人車輛與該機車幾
      乎是在同一時間通過該路口之停止線，縱該機車有闖紅燈
      之情事，並不影響異議人有違規闖紅燈行為之認定，故異
      議人憑此爭執其無闖紅燈情形云云，尚非可採。
（三）又本件為逕行舉發案件，依前述道路交通管理處罰條例第
      7 條之2 第4 項、第85條第1 項及第4 項之規定，受舉發
      之汽車所有人倘未於通知單所載應到案日期前，檢附相關
      證據及證明文件，向處罰機關告知應歸責人並辦理歸責於
      實際駕駛人，即應推定汽車所有人對受舉發之違規行為有
      過失，而以其為違規行為裁罰對象。查異議人即受處分人
      並未於應到案日期前向處罰機關辦理歸責，而係自承為實
      際駕駛人，此有異議人之申訴函在卷可參，依前揭規定，
      即應以異議人為本件違規駕駛人而加以裁罰。從而，除依
      前揭道路交通管理處罰條例第53條第1 項之規定對異議人
      處以罰鍰外，另應依同條例第63條第1 項第3 款之規定併
      記違規點數3 點。是以，原處分漏未對異議人記違規點數
      3 點，即難認為允洽。
五、綜上所述，本件聲明異議雖無理由，原處分機關依道路交通
    管理處罰條例第53條第1 項及違反道路交通管理事件統一裁
    罰基準表之規定裁處異議人罰鍰2700元，固非無見。惟原處
    分既漏未就異議人記違規點數，其處罰顯有適用法則不當之
    違法，自應由本院將原處分撤銷，並依據道路交通管理處罰
    條例第53條第1 項、第63條第1 項第3 款及違反道路交通管
    理事件統一裁罰基準表之規定，另裁處如主文第2 項所示，
    以資適法。
據上論斷，應依道路交通案件處理辦法第20條前段，裁定如主文
。
中    華    民    國    98    年    12    月    17    日
                        交通法庭  法  官  吳俊龍
上正本證明與原本無異。
如不服本裁定應於送達後5日內向本院提出抗告狀。
                                  書記官  劉俊源
中    華    民    國    98    年    12    月    17    日

司法院資訊處製作；財團法人民間司法改革基金會備份。
